最高法院刑事判決　　　　　　　　　　　　　　　八十六年度台上字第五八四四號
　　上　訴　人　甲○○
　　　　　　　　乙○○
　　共　　　同
　　選任辯護人　鍾開榮律師
右上訴人等因違反山坡地保育利用條例案件，不服台灣高等法院中華民國八十五年九
月三日第二審判決（八十五年度上訴字第一七六九號，起訴案號：台灣台北地方法院
檢察署八十四年度偵字第三九八六、八一九三號），提起上訴，本院判決如左：
    主  文
原判決撤銷，發回台灣高等法院。
    理  由
本件原判決認定上訴人乙○○經取得台北縣石碇鄉○○○段栳寮小段二十八、二十九
、三十、三十一、三十二等地號土地所有權人李緞、鄒玉振等人之同意，整建該地上
之祖產房屋；又明知隔鄰同小段六十八、七十、七十一地號土地及附近水溝地，為中
華民國之國有財產，同小段三十五地號土地為案外人鄭榮貴所有，竟與上訴人甲○○
基於共同犯意聯絡，意圖為自己不法之利益，自民國八十三年十二月二十五日起，未
先擬具水土保持計畫書送請主管機關核定並監督實施，竟商議由甲○○以每載一台卡
車廢土由乙○○付款新台幣（下同）三百元之價格，多次載運廢土、石堆積至乙○○
有權使用之前開台北縣石碇鄉○○○段栳寮小段三十二、三十三、三十四地號、案外
人鄭榮貴所有同小段三十五地號及中華民國政府所有同小段六十八、七十、七十一地
號土地及其上未登錄之水溝地上，詳細填土範圍詳如原判決附件台北縣新店地政事務
所土地複丈成果圖；又乙○○因填土於前開中華民國政府所有之水溝地上，故另設置
水泥管以使水流通過，除將前開中華民國政府及鄭榮貴所有之土地竊佔為己有外，另
因未有水土保持計畫擅自任意填廢土，亦因而致使該填土區山坡地原有樹木倒伏，兼
以阻塞原自然形成之水溝地高達○點○三九八公頃，且僅留水泥管排水，夏日大雨沖
刷土石恐大量流失，洪水無法適時排泄，致生公共危險等情。因而維持第一審論處上
訴人等共同違反於山坡地堆積土石，應先擬具水土保持計畫，送請各該目的事業主管
機關會同主管機關核定並監督實施之規定，未先擬具水土保持計畫而擅自經營使用，
致生公共危險罪刑之判決，駁回上訴人等在第二審之上訴，固非無見。
惟查(一)山坡地保育利用條例所稱之山坡地，依該條例第三條規定，係指國有林事業區
、試驗用林地及保安林地以外，經省（市）主管機關參照自然形勢、行政區域或保育
、利用之需要，就合於(1)標高在一百公尺以上。(2)標高未滿一百公尺，而其平均坡度
在百分之五以上之一者劃定範圍，報請行政院核定公告之公、私有土地。原判決對前
開土地係屬山坡地，事實及理由欄均無認定及說明，遽論上訴人等犯該條例之罪，難
謂適法。(二)原判決事實欄認定前開栳寮小段三十二、三十三、三十四號土地，上訴人
乙○○有權使用，及上訴人等使用鄭榮貴所有同小段三十五號土地係屬竊佔，理由內
並未說明所憑之證據及認定之理由，已屬判決理由不備。又原判決事實欄記載上訴人
等在前開三十四號土地堆積土石，然原判決附件複丈成果圖載該筆土地地號為三十
四－一，亦有未合。(三)水土保持法第三十二條第一項就上訴人等前開行為，亦有處罰
規定，其刑度較山坡地保育利用條例第三十五條第三項規定為重，為何不予適用，原
判決未見說明，於法亦屬有違。以上或為上訴意旨所指摘，或為本院得依職權調查之
事項，應認有發回更審之原因。
據上論結，應依刑事訴訟法第三百九十七條、第四百零一條，判決如主文。
中      華      民      國    八十六    年      十      月      二      日
                              最高法院刑事第九庭
                                  審判長法官  謝  家  鶴
                                        法官  羅  一  宇
                                        法官  吳  昭  瑩
                                        法官  花  滿  堂
                                        法官  陳  世  淙
      右正本證明與原本無異
                                              書  記  官
中      華      民      國    八十六    年      十      月      八      日
